【裁判字號】    88,易,5362
【裁判日期】    900424
【裁判案由】    傷害
【裁判全文】
臺灣高雄地方法院刑事判決                        八十八年度易字第五三六二號
    公  訴  人  臺灣高雄地方法院檢察署檢察官
    被      告  乙○○
右列被告因傷害案件，經檢察官提起公訴（八十八年度偵字第二一七二五號），本院
判決如左：
    主  文
乙○○共同連續傷害人之身體，處有期徒刑陸月，如易科罰金，以參佰元折算壹日。
    事  實
一、乙○○與甲○○（另案審結）二人均曾受雇於王杉場及丁○○夫婦所經營之搬家
    公司，擔任搬運工人。渠等與王杉場及丁○○曾因工資問題發生糾紛，乃於民國
    八十八年八月十九日凌晨二時許，夥同友人戊○○（未據告訴）一同前往位於高
    雄市三民區○○○路一四一號王杉場、丁○○住處，欲找王杉場及丁○○理論。
    雙方見面一言不合，乙○○、甲○○及戊○○竟基於共同傷害他人之概括犯意聯
    絡，由乙○○及甲○○架住王杉場，另由戊○○持木棍毆打王杉場，丁○○見狀
    ，欲以麻將桌推擋，結果亦遭乙○○等人阻擋毆打。致造成王杉場右大拇指擦傷
    、右小腿撕裂傷２Ｘ○‧５Ｘ○‧５公分，丁○○後頭部挫裂傷、右手無名指瘀
    血腫脹併指骨骨折（中端）、左足背瘀血腫脹２Ｘ１公分等傷害。嗣因王杉場、
    丁○○事先報警，經警趕到現場而查獲。
二、案經王杉場、丁○○訴由台灣高雄地方法院檢察署檢察官偵查起訴。
    理  由
一、按「共同實施犯罪行為之人，在合同意思範圍以內，各自分擔犯罪行為之一部，
    相互利用他人之行為，以達其犯罪之目的者，即應對於全部所發生之結果，共同
    負責。」最高法院二十八年上字第三一一○號著有判例可資參照。本件訊據被告
    乙○○矢口否認有何傷害告訴人之犯行，辯稱：當天是去找告訴人說話而已，伊
    有與告訴人發生拉扯，但無毆打告訴人，伊當天亦有受傷云云。經查：右揭事實
    業據告訴人於偵審中指述綦詳。且共同被告甲○○於本院八十九年四月二十九日
    審理時，對於起訴事實亦坦承不諱，並供稱：「‧‧‧當時王杉場的太太丁○○
    很激動，且以行動電話喊救命很大聲，結果突然戊○○拿木劍衝上來並朝王杉場
    夫婦擊去，我有看到他打到王杉場的腿，當時丁○○拿起麻將桌要反擊，我就去
    擋丁○○，乙○○去拉戊○○，在阻擋推擠之間，雙方都跌倒。」等語（見本院
    八十九年四月二十九日訊問筆錄）。是被告於戊○○以木棍毆打告訴人時，縱未
    出手，惟其既與告訴人發生拉扯，並使戊○○便於動手毆打告訴人，即有視戊○○行為，為自己行為之意思，即應對告訴人所受之傷害，共同負責。況被告於偵
    訊時亦自承：「我們是互打的，我當時在警局手也是腫的。」（見八十八年十一
    月九日偵訊筆錄）復與共同被告甲○○於警訊時所供稱：「‧‧‧雙方口角、互
    毆拉扯，雙方都有受傷。」等語互核一致（見八十八年八月十九日警訊筆錄）。
    顯見被告當場亦確有毆打告訴人行為。且縱令被告所言，後來係因看見丁○○拿
    麻將桌反擊才出手，惟丁○○乃係對於現在不法之侵害，而出於防衛王杉場權利
    之行為，為正當防衛，被告對此正當防衛之行為，自不能再主張正當防衛。是縱
    其所辯屬實，亦不得以此主張免責。
二、另證人即案當發天到場處理之員警丙○○、劉書明均證稱：當天伊到現場時，發
    現鐵門是拉下來的，王杉場和丁○○就坐在二樓窗口說有人阻止他們下去開門，
    並說要跳下來等語。（見本院八十九年七月十一日、七月二十七日訊問筆錄）按
    現場乃告訴人之住處，而當員警趕到時，告訴人竟無法下樓開門讓員警進門處理
    ，甚且逃竄至二樓窗口求救，顯然係受到相當暴力之脅迫。又證人即當天為告訴
    人製作筆錄的員警己○○亦證稱：「（法官問：當時告訴人身上是否有受傷？）
    丁○○的手指頭有骨折，印象較深刻，另外王杉場身上也有傷，至於傷在那裡我
    沒有印象。」（見本院九十年三月二十二日訊問筆錄）核與告訴人所提出之二紙
    宏仁醫院驗傷診斷書所載之驗傷結果亦相吻合，顯見告訴人當天確實因被告等之
    毆打而受有傷害。是被告所辯顯為卸責之詞，委無足採。本件事證明確，被告犯
    行可堪認定。
三、核被告所為，係犯刑法第二百七十七條第一項之罪，被告與甲○○、戊○○三人
    間，具有犯意聯絡及行為分擔，為共同正犯。被告先後傷害告訴人王杉場及丁○○之行為，時間緊接，所犯罪名相同，顯係基於概括犯意為之，為連續犯，應依
    刑法第五十六條之規定，以一罪論，並加重其刑。爰審酌被告係因工資問題與告
    訴人發生爭執而毆打告訴人，及其對告訴人造成傷害之程度，另犯罪後否認犯行
    ，且迄未與告訴人達成和解等一切情狀，量處如主文所示之刑，並諭知易科罰金
    之折算標準。至犯罪用之鋁製棍棒一支，未據扣案且不能證明係被告所有，爰不
    另為沒收之諭知。
四、按被告犯罪後，刑法第四十一條第一項，已於九十年一月十日修正公布，並於同
    月十二日生效施行，其修正後規定為「犯最重本刑為五年以下有期徒刑之罪，而
    受六月以下有期徒刑或拘役之宣告，因身體、教育、職業或家庭之關係或其他正
    當事由，執行顯有困難者，得以一元以上三元以下折算一日，易科罰金。但確因
    不執行所宣告之刑，難收矯正之效，或難以維持法秩序者，不在此限。」舊法僅
    規定為「犯最重本刑為三年以下有期徒刑之罪，而受六月以下有期徒刑或拘役之
    宣告，因身體、教育、職業或家庭之關係，執行顯有困難者，得以一元以上三元
    以下折算一日，易科罰金。」比較新舊法之結果，修正後之現行刑法第四十一條
    第一項後段附加規定「但確因不執行所宣告之刑，難收矯正之效，或難以維持法
    秩序者不在此限」部分，對被告較為不利，依刑法第二條第一項但書之規定，自
    應適用修正前刑法第四十一條之規定，附此敘明。
據上論斷，應依刑事訴訟法第二百九十九條第一項前段，刑法第二條第一項但書、第
二十八條、第五十六條、第二百七十七條第一項、修正前刑法第四十一條，罰金罰鍰
提高標準條例第一條前段、第二條，判決如主文。
中      華      民      國      九十      年    四      月    二十四    日
                                  臺灣高雄地方法院刑事第二庭
                                      審判長法  官  黃三友
                                            法  官  廖建瑜
                                            法  官  高英賓
右為正本證明與原本無異。
如不服本判決，應於送達後十日內，向本院提出上訴狀。
                                            書記官  林雯琪
中      華      民      國      九十      年    四      月    二十五    日
附錄本判決論罪之法條全文
刑法第二百七十七條第一項
傷害人之身體或健康者，處三年以下有期徒刑、拘役或一千元以下罰金。


司法院資訊處製作；財團法人民間司法改革基金會備份。
